【裁判字號】    97,易,4574
【裁判日期】    980227
【裁判案由】    傷害等
【裁判全文】
臺灣臺中地方法院刑事判決              97年度易字第4574號
公  訴  人  臺灣臺中地方法院檢察署檢察官
被      告  甲○○
                    號
            乙○○
                    （另案於臺灣臺中監獄執行中）
上列被告因傷害等案件，經檢察官提起公訴（97年度偵字第1326
7 號），本院判決如下：
    主    文
甲○○以加害身體之事恐嚇他人，致生危害於安全，處拘役拾伍
日，如易科罰金，以新臺幣壹仟元折算壹日。被訴傷害部分，公
訴不受理。
乙○○被訴恐嚇危害安全部分，無罪。被訴傷害部分，公訴不受
理。
    犯罪事實
一、緣庚○○就甲○○與其妻丁○○通話一事心生不滿，乃於民
    國97年4 月29日上午10時10分許，帶同丁○○前往臺中縣新
    社鄉○○街○ 段280 巷50號甲○○之居處理論，雙方一言不
    合而生爭執，甲○○基於傷害之犯意，徒手毆打庚○○之臉
    部，其子乙○○見狀則與甲○○基於共同傷害之犯意聯絡，
    2 人分持棍棒共同毆打庚○○之身體，致使庚○○受有上肢
    多處挫傷及臉、頭皮、頸部挫傷與軀幹多處挫傷、下肢挫傷
    等傷害（傷害部分業據庚○○撤回告訴）。嗣庚○○之父己○○聞訊趕赴現場制止，並要求庚○○帶丁○○先行返家，
    詎甲○○單獨基於恐嚇之犯意，向庚○○恫嚇稱：「以後若
    再來我家大小聲，看到一次，就要打一次。」之話語，以加
    害庚○○身體之事恐嚇之，使其心生畏懼，致生危害於安全
    。
二、案經庚○○訴由臺中縣警察局東勢分局報請臺灣臺中地方法
    院檢察署檢察官偵查起訴。
    理    由
壹、證據能力部分：
    按被告以外之人於審判外之言詞陳述或書面陳述，雖不符前
    4 條之規定，而當事人於法院調查證據時，知有不得作為證
    據之情形，而經當事人於審判程序同意作為證據者，或未於
    言詞辯論終結前聲明異議者，視為同意作為證據者，且法院
    審酌該言詞陳述或書面陳述作成時之情況，認為適當，亦得
    為證據，刑事訴訟法第159 條之5 定有明文。立法意旨在於
    傳聞證據未經當事人之反對詰問予以核實，原則上先予排除
    ，惟若當事人已放棄詰問或未聲明異議，基於證據資料愈豐
    富，愈有助於真實發現之理念，且強化言詞辯論主義，法院
    自可承認該傳聞證據例外擁有證據能力。查本院所援引之書
    證及證人之證述（詳後述），或有部分屬被告以外之人於審
    判外之陳述，而屬傳聞證據，當事人均明知此節，惟被告於
    本院準備程序中已明白表示對於檢察官所提出之事證均不爭
    執證據能力，並同意作為證據（見本院卷第26頁），復未於
    本件言詞辯論終結前聲明異議，本院並審酌前開證據作成時
    之情況均屬正常，而無何違法取證之情事，又與本案相關之
    待證事實具有關連性，認適當作為證據，依刑事訴訟法第15
    9 條之5 前揭之規定，認上開事證均應具有證據能力。
貳、有罪部分：
一、訊據被告甲○○固坦承於上開時、地對告訴人庚○○陳稱：
    「以後若再來我家，見一次打一次」之語，惟矢口否認有何
    恐嚇犯行，辯稱：伊沒有恐嚇之犯意，只要告訴人不要到伊
    住家來，伊就不會打告訴人，應不夠成恐嚇罪云云置辯。經
    查：
  (一)被告甲○○於上開時、地，向告訴人庚○○稱：「以後再來
    我家大小聲，看到一次，就要打一次」等話語乙節，業據在
    場見聞證人戊○○於警詢及本院審理中證述明確（見警卷第
    13 頁 、本院卷第27頁），被告對於曾為上開陳述乙節亦坦
    承在卷，此部分事實堪予認定。
  (二)按刑法第305 條之恐嚇危害安全罪，係以加害生命、身體等
    事，恐嚇他人致生危害於安全者為要件，行為人如有以加害
    生命、身體等將來之惡害通知他人，致該他人客觀上足以陷
    於危險不安之狀態，並已達危害他人自由安全之程度，即得
    以該罪名相繩。查被告甲○○於告訴人庚○○欲離開之際，
    對告訴人庚○○所為「看到一次，就要打一次」之言詞，為
    將來之惡害方法，而非屬非惡害之方法（如告知將報警處理
    或提起訴訟等），且衡諸一般社會觀念及生活語言內涵，上
    開「看到一次，就要打一次」之話語，足以表徵表示者有對
    受話者加害其身體安全之意，客觀上已足使人意識到身體遭
    受威脅，因而心生畏怖，致生活狀態陷於危險不安之狀態，
    職是，被告上開言詞，顯含有恐嚇他人之意旨甚明。況且，
    事後告訴人庚○○亦確立即向警察機關提出告訴，足見其確
    實畏於被告甲○○之恫嚇，是被告甲○○之行為，確已構成
    恐嚇他人致生危害安全之要件。
  (三)綜上所述，被告甲○○上開所辯，不足採信。本案事證明確
    ，被告甲○○之恐嚇犯行，洵堪認定。
二、核被告甲○○所為，係犯刑法第305 條以加害身體之事恐嚇
    他人致生危害於安全罪。爰審酌被告甲○○前有多次前科（
    未構成累犯），素行不佳，有臺灣高等法院被告全國前案紀
    錄表1 份附卷可憑，僅因細故即恐嚇告訴人，致告訴人心生
    畏懼，惟念其犯後坦承大部分犯行，所為恐嚇之話語，尚非
    對告訴人造成鉅大之心理恐懼，犯罪後已與告訴人當庭達成
    和解（見本院卷第55頁），犯後態度尚可，及告訴人亦表示
    原諒被告等一切情狀，量處如主文所示之刑，並衡以被告之
    智識、能力及家庭狀況等情（此見警卷調查筆錄受詢問人欄
    即明），諭知以新臺幣1, 000元為易科罰金之折算標準。
參、無罪部分：
一、公訴意旨另認：被告乙○○於犯罪事實欄所載之時間、地點
    ，與被告甲○○共同基於恐嚇之犯意聯絡，向告訴人庚○○
    恫嚇：「以後不爽的話，要再打你」之話語，以加害告訴人
    庚○○身體恐嚇之，使其心生畏懼，而認被告乙○○涉犯刑
    法第305 條第1 項之恐嚇危害安全罪云云。
二、按犯罪事實應依證據認定之，無證據不得認定犯罪事實，刑
    事訴訟法第154 條第2 項定有明文。又認定不利於被告之事
    實，須依積極證據，苟積極證據不足為不利於被告事實之認
    定時，即應為有利於被告之認定，更不必有何有利之證據；
    另告訴人之告訴，係以使被告受刑事追訴為目的，是其陳述
    是否與事實相符，仍應調查其他證據以資審認，再被害人之
    陳述如無瑕疵，且就其他方面調查又與事實相符，固足採為
    科刑之基礎，倘其陳述尚有瑕疵，則在未究明前，遽採為論
    罪科刑之根據，即難認適法，最高法院30年上字第816 號、
    52年臺上字第1300號及61年臺上字第3099號分別著有判例可
    資參照。
三、公訴人無非以告訴人庚○○指訴其遭被告甲○○、乙○○毆
    打過程中，被告乙○○以「以後不爽的話，要再打你」之話
    語恫赫告訴人云云，以及被告甲○○供陳被告乙○○應該也
    有出言：「如果你再來我家大小聲，我就要打你」等恐嚇話
    語云云，為論罪依據。然被告乙○○堅詞否認有何恐嚇犯行
    ，並辯稱：伊只有拿木棍打告訴人並罵其三字經，伊並未恐
    嚇告訴人等語。經查，
  (一)證人即告訴人庚○○於警詢中證稱：伊父親到現場後，伊要
    離開現場現場，甲○○就對伊恐嚇說：「以後看到你一次，
    就要打一次」，被告乙○○也接著恐嚇說：「以後我不爽的
    話，要再打你」，伊當時很害怕等語（見警卷第8頁）；於
    偵訊中具結證稱：伊父親趕到現場之後，被告2人一起跟伊
    說，以後在新社鄉看到伊一次，就要打一次，被告乙○○也
    有說他不爽時，要再打伊，被告2人還一直對伊罵三字經云
    云（見偵查卷第6 頁）。則告訴人庚○○遭被告乙○○恐嚇
    之時點，究係在被告甲○○、乙○○毆打其之過程中或係告
    訴人之父己○○到達現場後，及其遭恐嚇之內容究係1 句或
    2 句，前後證述並不一致，已難憑信。
  (二)被告甲○○雖於偵訊中曾供稱：「（問：你有無說過庚○○
    再來就要打他？）我是說如果他再來我家大小聲，我就要打
    他。（問：乙○○有無這樣講？）應該也是差不多。」云云
    。然查，被告甲○○並未具體陳明被告乙○○係以何內容之
    話語恐嚇告訴人，自難憑被告甲○○前開供詞，為不利被告
    乙○○之認定。況且，於案發當時，在場證人戊○○於告訴
    人之父己○○到場後，僅聽見被告甲○○1 人以「你要是來
    一次，我就打一次」之話語恐嚇告訴人乙節，業據在證人戊○○於警訊及本院審理中證述明確（見警卷第13頁、本院卷
    第27頁），核與證人丁○○及己○○於本院審理中之證述情
    節（見本院卷第41、42、43頁），大致相符，足見證人戊○○、丁○○及己○○之證詞，與事實相符，應堪採信。從而
    ，除告訴人之指訴外，實際上事發當時在場之上開證人均未
    聽見被告乙○○有何參與恐嚇告訴人之行為，則告訴人對於
    被告乙○○指訴之內容，存有與同樣在場之人證稱情形不符
    ，自不能僅憑告訴人存有瑕疪之不利於被告乙○○之指訴，
    遽為認定被告乙○○必有恐嚇之犯行。
三、綜上所述，依公訴人所舉之證據，不足以認定被告乙○○確
    有恐嚇告訴人之犯行。又依告訴人之片面指訴，亦尚難為被
    告乙○○不利之認定。此外，復查無其他積極證據足資證明
    被告乙○○有公訴人所指訴之恐嚇犯行，既不能證明被告乙○○犯罪，自應諭知無罪之判決。
肆、公訴不受理部分：
一、公訴意旨略以：被告甲○○、乙○○於犯罪事實欄所載之時
    間、地點，共同毆打告訴人庚○○，致告訴人庚○○受有如
    事實欄所載之傷害，因認被告甲○○、乙○○所為均涉犯刑
    法第277 條第1 項之傷害罪嫌等語。
二、按告訴乃論之罪，告訴人於第一審辯論終結前得撤回其告訴
    ，又告訴經撤回者，應諭知不受理之判決，刑事訴訟法第23
    8 條第1 項、第303 條第3 款，分別定有明文。查本件告訴
    人庚○○告訴被告甲○○、乙○○2 人傷害部分，公訴人認
    被告2 人均係犯刑法第277 條第1 項之傷害罪，依同法第28
    7 條前段之規定，須告訴乃論。茲因告訴人庚○○於本院審
    理中撤回告訴，有本院審理筆錄及撤回告訴狀各1 份附卷足
    稽（見本院卷第55、58頁），揆諸前開說明，就被告2 人上
    開所涉犯傷害罪部分，爰為公訴不受理之諭知。
據上論斷，應依刑事訴訟法第284 條之1 第1 項、第299 條第1
項前段、第301 條第1 項、第303 條第3 款，刑法第305 條、第
41條第1 項前段、刑法施行法第1 條之1 第1 項、第2 項前段，
判決如主文。
本案經檢察官丙○○到庭執行職務
中    華    民    國    98    年    2     月    27    日
                     刑事第十四庭  法  官  廖純卿
上正本證明與原本無異。
如不服本判決，應於收送達後10日內向本院提出上訴書狀（應敘
述具體理由並附繕本）。
上訴書狀如未敘述理由，應於上訴期間屆滿後20日內補提理由書
於本院。
                                   書記官  童秉三
中    華    民    國    98    年    2     月    27    日
附錄論罪科刑法條：
中華民國刑法第305條
（恐嚇危害安全罪）
以加害生命、身體、自由、名譽、財產之事，恐嚇他人致生危害
於安全者，處 2 年以下有期徒刑、拘役或 3 百元以下罰金。


司法院資訊處製作；財團法人民間司法改革基金會備份。
